【裁判字號】    89,訴,21
【裁判日期】    890927
【裁判案由】    妨害自由等
【裁判全文】
臺灣嘉義地方法院刑事判決                            八十九年度訴字第二一號
    公  訴  人  臺灣嘉義地方法院檢察署檢察官
    被      告  甲○○
    選任辯護人  王百治
右列被告因妨害自由等案件，經檢察官提起公訴 (八十八年度偵字第七六九九號)，
本院判決如左：
    主  文
甲○○共同傷害人之身體，處有期徒刑柒月。又共同以非法方法，剝奪人之行動自由
，處有期徒刑柒月。又共同以加害生命、身體之事，恐嚇他人致生危害於安全，處有
期徒刑肆月，應執行有期徒刑壹年伍月。
扣案編號四一二四一二號、編號四一二四一三號、編號四一二四一四號本票，共參張
，均沒收之。
甲○○被訴強制罪部分，無罪。
    事  實
一、甲○○於民國八十七年間，因侯新地以支票三紙擔保而借予之新台幣（下同）四
    十五萬元無法獲得清償，竟夥同不詳姓名之成年男子十數人，於八十八年六月十
    八日二十一時許，在嘉義市○○○路一０六之一號前，將侯新地約至上址後，共
    同以剝奪人行動自由，由甲○○以外之其它不詳姓名男子分持球棒，強行將侯新
    地押至嘉義市○○路南興國中天橋下，甲○○等人再共同基於傷害他人身體之犯
    意，共同圍毆侯新地，致侯新地受有後枕部、後頸部、右上背部挫傷、右眼窩部
    挫傷瘀血及輕微腦震盪等傷害。復將之強押至嘉義市○○路七九號阿吞泡沬ＰＵ
    Ｂ內，於同日二十一時三十分許，在阿吞泡沬ＰＵＢ店內，並要求侯新地簽下十
    萬元、十五萬元、二十萬元等面額本票共三張，復於釋回侯新地時，共同基於恐
    嚇之犯意，由甲○○出言恫稱：渠等均無懼被關，須於同年七月十七日十四時許
    ，至嘉義市○○街三００號先行交付十五萬元，否則要侯新地好看等語，以此等
    加害生命、身體之言詞，使侯新地心生畏懼，致生危害於安全。嗣經警扣得甲○
    ○所有，為犯罪所得之編號四一二四一二號（面額十萬元）、編號四一二四一三
    號（面額十五萬元）、編號四一二四一四號（面額二十萬元）等本票三張。
二、案經侯新地訴由嘉義市警察局第二分局報告臺灣嘉義地方法院檢察署檢察官偵查
    起訴。
    理  由
一、訊據被告甲○○固不否認共借三十萬元給侯新地、收取二分利，並於右揭時日，
    在「阿吞泡沬紅茶店」交付面額各為十萬元、十五萬元、二十萬元本票三張，惟
    矢口否認右揭犯行，並辯稱：當天是候新地約我，說錢要還我，我才去泡沬紅茶
    店內談，談後他拿本票給我．．．我只有一人去而已，沒有打他．．票是他自己
    開的．．票是他自己帶來的（見本院卷第十三頁反面、第五十七頁正面第一行）
    云云。
二、經查：
  (1)右揭事實，業據被害人侯新地於警訊時指訴甚詳，復有嘉義江外科峰榮紀念醫院
    （下簡稱江外科），於八十八年六月廿九日開具之診斷證明書、面額各為十萬元
    、十五萬元、廿萬元之本票三紙附於警卷可查。
  (2)被告於八十八年六月十八日晚上九時許，與被害人見面，隨即為被告率十餘名不
    詳姓名年籍之人，強押至嘉義市○○路南興國中天橋下附近圍牆旁毆打、再押往
    阿吞泡沬ＰＵＢ店恐嚇，再釋放被害人步行回家等情，業據被害人於警訊時指訴
    明確，且被告亦自白當日確於當日晚上九時許與被害人見面（警訊卷第四頁反面
    、第五頁正面），另證人即被害人之母乙○○亦證稱：（問：五日節被打你怎知
    ？）他回來全身是傷，說是被告叫人打的（參本院卷第卅九頁正面）等情相符，
    另候新地係於八十八年六月十八日晚上十一時至江外科急診，此有江外科醫院八
    十九年七月卅一日回復本院函文各一份附卷可佐（見本院卷第七十四頁），則衡
    諸前開被害人所指與被告見面、返家、就醫，被害人指訴被告對其實施犯行之時
    間，確屬相近而堪採信。
  (3)再查：被告所受傷勢為「後枕部、後頸部、右上背部挫傷、右眼窩部挫傷瘀血及
    輕微腦震盪」等傷害，此有右揭診斷證明書一份在卷可查，自被告上開受傷部位
    多集中於人體背部、後面，顯非自身自殘所能造成；又上開傷勢經當日為其診斷
    之江外科江啟生醫師判斷，可能係手腳或鈍器所傷，此有江外科前開函文可參。
    參以被害人於警訊中指訴：被告叫同行之人十餘人動手毆打我．．．有幾人用安
    全帽打我頭部、其餘之人都是對我拳打腳踢（警訊卷第八頁正面），被害人指訴
    相符其所受傷勢係遭毆打，亦足採信。
  (4)另查：被害人雖於第一次警訊中指訴被告夥同十餘人毆打（八十八年七月十六日
    警訊），於第二次警訊中復指訴：當時係被告夥同二人將其押入泡沬紅茶店內
    （八十八年十月七日警訊筆錄），惟第二次警訊時，被害人僅係就強押自己入店
    之人數為陳述，並非敘及當時被告夥同毆打自己之人數（警訊第十二頁正面），
    參以證人即阿吞泡沬紅茶店店員曾一芳、謝凰華於警訊均係就是否有十數人押人
    「進入店內」等情為證述，均不得遽以認定被害人就共同傷害與強押進入阿吞泡
    沬ＰＵＢ店之加害人人數前後有不一致情形，亦難遽以認定被害人就被告犯罪事
    實之陳述有影響其真實性之重大瑕疵，參以前揭就被害人被害時間、地點、傷勢
    方面之調查又與被害人指訴事實相符，被害人在警訊之指訴自得採為論以妨害自
    由罪之基礎。
  (5)又查，被告初則於警訊中辯稱：係侯新地打電話至我家告訴我，要還我錢，並約
    定當晚在九時許見面，當晚九時許我自己一人駕駛自小客車前往（警訊第二頁正
    面末五行），復辯稱：（問：侯新地是先到阿吞泡沬紅茶店後或先本票？）他先
    接我到店內，本票是他拿給我云云（見本院卷第五十六頁反面末四行起），其供
    述前後已有不一，參以被害人前所開立之支票三張到期日分別為八十八年十一月
    三日、十二月三日、八十九年一月三日，均未到期，竟再於八十八年六月十八日
    開立與支票同面額之本票三張（見本院卷第二七頁、第二八頁），致同一筆債務
    同時以支票及本票雙重擔保，況被害人既無力償還對被告借款，又何以主動約被
    告至泡沬茶商談清償債款事宜？如非被害人受有妨害自由之情事，豈有主動負擔
    此等不利益之理？
  (6)末查：被害人於警訊時指訴被告揚言恐嚇等語（見警卷第八頁反面），且因之心
    生畏懼（見警卷第九頁、第十一頁反面），衡以被害人遭受妨害自由、傷害等不
    法侵害後，被告出言恐嚇其身體、生命，與一般經驗法則亦無違背，再參以被害
    人於服毒自殺住院期間（即八十八年十月七日），猶為上開之指訴，足認被害人
    之陳述應具有真實性，而足堪信採。
  (7)綜上，被告所辯無非事後卸責之詞，委無足採，本件事證明確，被告妨害自由、
    傷害、恐嚇等犯行堪予認定。
二、核被告甲○○所為，係犯有刑法第二百七十七條第一項普通傷害罪、第三百零二
    條第一項妨害自由罪、第三百零五條之恐嚇罪。又被告與其它不詳人數之共犯間
    ，有犯意聯絡，行為分擔事實，皆應依刑法二十八條論以共同正犯。被告所犯上
    開妨害自由、傷害、恐嚇三罪，犯意各別，行為互殊，犯罪構成要件亦不同，應
    予分論併罰，並定其應執行刑。爰審酌被告犯罪之動機、目的、手段、品行、所
    受刺激、智識程度、所生危害及犯罪後矢口否認犯行之態度等一切情狀，量處如
    主文所示之刑，並定其應執行刑。扣案本票編號四一二四一二號（面額十萬元）
    、編號四一二四一三號（面額十五萬元）、編號四一二四一四號（面額二十萬元
    ）共三張，係被告犯罪所得之物，且為被告所有，業經被告供明在卷，爰依刑法
    第三十八條第一項第三款併予宣告沒收。
三、公訴人起訴意旨另認：被告於泡沬紅茶店內，以強暴脅迫方式逼被害人簽下本票
    三張等情，另涉有刑法第三百零四條強制罪嫌，惟按刑法第三百零二條第一項及
    第三百零四條第一項之罪，其所保護之法益均為被害人之自由，而私行拘禁，仍
    不外以強暴、脅迫為手段，其罪質本屬相同，惟第三百零二條第一項之法定刑，
    既較第三百零四條第一項為重，則以私行拘禁之方法妨害人自由，縱其目的在使
    人行無義務之事，或妨害人行使權利，仍應逕依第三百零二條第一項論罪，並無
    適用第三百零四條第一項之餘地，最高法院二十九年上字第三七五七號判例可資
    參照。本案被告以非法之方法脅迫被害人至特定地點，與強迫被害人簽立本票等
    犯行，均係妨害被害人之自由，而使人行無義務之事，應仍僅論以刑法第三百零
    二條第一項罪。公訴人另起訴被告犯有刑法第三百零四條之強制罪，尚有未洽。
    此外復無其他積極證據足資證明被告確另犯強制罪之犯行，應為被告無罪之諭知
    。
據上論斷，應依刑事訴訟法第二百九十九條第一項前段、第三百零一條第一項，刑法
第二十八條、第二百七十七條第一項、第三百零二條第一項、第三百零五條、第五十
五條第五款、第三十八條第一項第三款，罰金罰鍰提高標準條例第一條前段，判決如
主文。
本案經檢察官林俊良到庭執行職務。
中      華      民      國    八十九    年      九      月    二十七    日
                                      臺灣嘉義地方法院刑事第一庭
                                          審判長法官  陳  玉  琪
                                              法  官  黃  仁  勇
                                              法  官  蔡  廷  宜
右正本證明與原本無異。
如不服本判決，應於判決送達後十日內，向本院提出上訴狀。
中      華      民      國    八十九    年      九      月    二十八    日
                                              書記官  尹  玉  琪
附錄論罪法條條文：
刑法第二百七十七條第一項
傷害人之身體或健康者，處三年以下有期徒刑、拘役或一千元以下罰金。
刑法第三百零二條第一項
私行拘禁或以其他非法方法，剝奪人之行動自由者，處五年以下有期徒刑、拘役或三
百元以下罰金。
刑法第三百零四條第一項
以強暴、脅迫使人行無義務之事或妨害人行使權利者，處三年以下有期徒刑、拘役或
三百元以下罰金。
刑法第三百零五條
以加害生命、身體、自由、名譽、財產之事，恐嚇他人致生危害於安全者，處二年以
下有期徒刑、拘役或三百元以下罰金。


司法院資訊處製作；財團法人民間司法改革基金會備份。
